【裁判字號】    97,易,167
【裁判日期】    970312
【裁判案由】    竊盜等
【裁判全文】
臺灣桃園地方法院刑事判決               97年度易字第167號
公  訴  人  臺灣桃園地方法院檢察署檢察官
被      告  甲○○
上列被告因竊盜等案件，經檢察官提起公訴（97年度偵字第2164
號），被告於本院準備程序進行中就被訴事實為有罪之陳述，經
本院告知簡式審判程序意旨，並聽取公訴人、被告之意見後，本
院裁定依簡式審判程序審理，判決如下：
    主  文
甲○○攜帶兇器竊盜，累犯，處有期徒刑柒月。又行使變造車牌
，足以生損害於公眾及他人，累犯，處有期徒刑參月。又攜帶兇
器竊盜，累犯，處有期徒刑柒月。又竊盜未遂，累犯，處有期徒
刑貳月，扣案之塑膠管壹條及塑膠桶壹個均沒收。應執行有期徒
刑壹年陸月，扣案塑膠管壹條及塑膠桶壹個，均沒收。
    事    實
一、甲○○前曾於民國82年間因違反麻醉藥品管理條例等案件，
    經臺灣高等法院分別於84年4 月29日以84年上訴字第1007號
    判決，判處有期徒刑7 月、5 年，並定應執行有期徒刑5 年
    2 月確定，又於84年間因違反麻醉藥品管理條例案件，經本
    院於85年3 月25日以85年易字第93號判處有期徒刑6 月確定
    ，其於84年11月29日入監執行及接續執行，而於87年3 月7
    日假釋出監並付保護管束，惟於假釋期間，復於89年間犯竊
    盜罪，經本院於90年5 月20日以89年易字第1028號判處有期
    徒刑10月確定，嗣經撤銷假釋，應執行殘餘刑期3 年1 月26
    日，於89年10月24日入監執行及接續執行，於93年8 月20日
    縮短刑期執行完畢。詎其猶不知悔改，仍為下列行為：
  (一)意圖為自己不法之所有，基於竊盜之犯意，於97年1 月10日
    上午7 時許，在桃園縣平鎮市○○路239 巷120 弄39號前，
    ，持其所有客觀上足以為危害人身安全而得作為兇器使用之
    螺絲起子1 支，竊取丙○○所有停放在該處之車牌號碼為Q5
    -3549 號自用小貨車，得手後供己代步之用。
  (二)其為避免遭警察機關查緝，於同年月10日上午某時，在同上
    縣楊梅鎮○○路旁某處，明知汽機車號牌係汽機車所有人向
    公路監理機關申請登記後，由公路監理機關核發予汽機車所
    有人懸掛於該申請之汽機車，作為該汽機車之行車許可，不
    得將公路監理機關核發指定使用於申請之汽機車之汽機車號
    牌擅自塗改，竟基於行使變造特種文書之犯意，使用奇異筆
    將其所竊得之前開自用小貨車之2 面車牌號碼中阿拉伯數字
    「3 」、「9 」均塗抹成「8 」，變造車牌號碼為「Q5-854
    8 」，復駕駛前述自用小貨車外出，對警察機關主張其車牌
    為「Q5-8548 」，足以生損害於丙○○、公路監理機關對車
    籍資料管理之正確性及警察機關取締違規車輛之正確性。
  (三)復意圖為自己不法之所有，基於竊盜之犯意，於同年月13日
    之上午7 時許，駕駛前揭竊得之自用小貨車行經同上縣新屋
    鄉社子村4 鄰34之9 號之「明升畜牧養雞場」前，見丁○○
    所有已報廢之自用小貨車停放在路邊，遂持放置於前開竊得
    之自用小貨車上之客觀上足以為危害人身安全而得作為兇器
    使用之扳手1 支，竊取丁○○所有已報廢自用小貨車之後車
    斗門板2 片、工具1 批及亞板1 塊等白鐵製品，得手後旋駕
    車逃逸。
  (四)嗣因其所竊得之前述自用小貨車油料用罄，於同年月14日凌
    晨3 時30分許，在同上縣楊梅鎮○○路331 號前，見乙○○
    所有停放該處之車牌號碼為5H-9742 號（原起訴書誤載為5H
    -97425號）自用小貨車為同款車輛，竟意圖為自己不法之所
    有，基於竊盜之犯意，甫以其所有之塑膠管1 條插入5H-974
    2 號自用小貨車油箱內抽取汽油，並正準備裝入其所有之塑
    膠桶1 個，藉此竊取乙○○所有之汽油，即為乙○○發現報
    警處理，而尚未竊取汽油，旋經警員在現場查獲，並扣得前
    述塑膠管1 條及塑膠桶1 個。
二、案經桃園縣政府警察局楊梅分局報告桃園地方法院檢察署檢
    察官偵查後起訴。
    理    由
一、按除被告所犯為死刑、無期徒刑、最輕本刑為3 年以上有期
    徒刑之罪或高等法院管轄第一審案件者外，於第一次審判期
    日前之準備程序進行中，被告先就被訴事實為有罪之陳述時
    ，審判長得告知被告簡式審判程序之旨，並聽取當事人、代
    理人、辯護人及輔佐人之意見後，裁定進行簡式審判程序，
    刑事訴訟法第273 條之1 第1 項定有明文。經核本件被告甲○○所犯均係死刑、無期徒刑、最輕本刑為3 年以上有期徒
    刑以外之罪，其於準備程序中就被訴事實為有罪之陳述，經
    法官告知簡式審判程序之旨，並聽取公訴人、被告之意見後
    ，本院爰依首揭規定，合議裁定由受命法官獨任進行簡式審
    判程序，合先敘明。
二、上開犯罪事實，業據被告甲○○迭於警詢、偵查、本院準備
    程序及審理中均坦認不諱，並有被害人丙○○、丁○○及乙○○於警詢時指訴綦詳，且有桃園縣政府警察局車輛協尋、
    尋獲電腦輸入單各1 紙、贓物認領保管單2 紙及現場採證照
    片9 幀在卷可佐，附有塑膠管1 條及塑膠桶1 個扣案足憑，
    是足認被告自白與事實相符，事證明確，犯行洵堪認定。
三、按刑法第321 條第1 項第3 款之攜帶兇器竊盜罪，係以行為
    人攜帶兇器竊盜為其加重條件，此所謂兇器，其種類並無限
    制，凡客觀上足對人之生命、身體、安全構成威脅，具有危
    險性之兇器均屬之，且祇須行竊時攜帶此種具有危險性之兇
    器為已足，並不以攜帶之初有行兇之意圖為必要（最高法院
    79年度臺上字第5253號判例足資參照）。本案被告甲○○持
    以行竊之螺絲起子及扳手各1 支係為金屬製造，質地堅硬，
    客觀上足以傷害人之生命、身體而對安全構成威脅，顯係具
    有危險性之器械，應認屬兇器無疑。次按汽車牌照為公路監
    理機關所發給，固具有公文書性質，惟依道路交通安全規則
    第8 條規定，汽車牌照僅為行車之許可憑證，自屬於刑法第
    212 條所列特許證之一種（最高法院著63年台上字第1550號
    判例要旨可資參照）而被告係變造上開自用小貨車牌照後，
    復駕駛該車外出及前往竊取財物，故其駕駛經變造牌照之自
    用小貨車，即係行使之甚明，而足生損害於於丙○○、公路
    監理機關對車籍資料管理之正確性及警察機關取締違規車輛
    之正確性。核被告犯罪事實一(一)、(三)所為，均係犯刑法第32
    1 條第1 項第3 款之攜帶兇器竊盜罪；其犯罪事實一(二)所為
    ，係犯刑法第212 條、第216 條之行使變造特種文書罪；由
    被告著手竊取汽油之際，甫以塑膠管插入5H-974 2號自用小
    貨車油箱內抽取汽油，並正準備裝入塑膠桶，即為警查獲，
    屬未遂階段，其犯罪事實一(四)所為，係犯刑法第320 條竊盜
    罪之未遂犯。又其變造特種文書後進而行使，變造之低度行
    為應為行使之高度行為所吸收，不另論罪。另其所犯上開4
    罪，犯意各別，行為互殊，應予分論併罰。再被告有如事實
    欄所示犯罪科刑執行情形，有臺灣高等法院被告前案紀錄表
    1 份在卷可稽，其受徒刑執行完畢後，於5 年內故意再犯本
    件有期徒刑以上之罪，為累犯，均應依刑法第47條第1項 規
    定，加重其刑。又有關犯罪事實一(四)部分，被告雖已著手竊
    盜行為之實行，惟未生竊盜之結果，其犯罪尚屬未遂，爰依
    刑法第25條之規定，按既遂犯之刑度減輕其刑，並依法先加
    後減。爰審酌被告正值壯年，不思以正當手段獲取財物，竟
    竊取他人之物並變造竊得車輛車牌號碼以避查緝，及其前科
    、素行、犯罪之目的、手段、所竊取財物之價值、犯後態度
    坦承犯行，態度良好等一切情狀，分別量處如主文所示之刑
    ，並定應執行之刑，以示懲儆。至公訴人雖以被告甲○○於
    96年間已有多次竊盜犯行，認被告顯有犯罪習慣而聲請本院
    依竊盜犯贓物犯保安處分條例第3 條第1 項之規定，諭知被
    告令入勞動場所強制工作。然按保安處分係針對受處分人將
    來之危險性所為之處置，以達教化、治療之目的，為刑罰之
    補充制度，我國現行刑法採刑罰與保安處分雙軌制，係在維
    持行為責任之刑罰原則下，為協助行為人再社會化之功能，
    以及改善行為人潛在之危險性格，期能達成根治犯罪原因、
    預防犯罪之特別目的。是保安處分中之強制工作，旨在對嚴
    重職業性犯罪及欠缺正確工作觀念或無正常工作因而犯罪者
    ，強制其從事勞動，學習一技之長及正確之謀生觀念，使其
    日後重返社會，能適應社會生活。又竊盜犯贓物犯保安處分
    條例第3 條第1 項規定：18歲以上之「竊盜犯」、贓物犯，
    有犯罪之習慣者，得於刑之執行前，令入勞動場所強制工作
    。另刑法第90條第1 項亦規定：有犯罪之習慣或因遊蕩或懶
    惰成習而犯罪者，得於刑之執行完畢或赦免後，令入勞動場
    所，強制工作。即均係本於保安處分應受比例原則之規範，
    使保安處分之宣告，與行為人所為行為之嚴重性、行為人所
    表現之危險性及對於行為人未來行為之期待性相當之意旨而
    制定，而由法院視行為人之危險性格，決定應否令入勞動處
    所強制工作，以達預防之目的，有最高法院95年度台上字第
    4615號判決意旨可參。經查，被告甲○○於96年間雖有2 次
    竊盜犯行，並經分別經本院判處拘役60日及有期徒刑6 月，
    惟迄未執行，尚難認非使其為強制工作外，已無其他方法使
    為處罰及教化，如本院對被告所處長期有期徒刑，其執行內
    容與強制工作內容無異，亦即同樣可達教化及預防之目的，
    再被告前科資料雖有竊盜等案，然已相隔數年，被告前科案
    件之犯罪時間並非密集，尚難認其有犯罪之習慣，且如本院
    就本件已定應執行刑外，另宣告強制工作3 年，實質上係處
    以與被告犯行相較之下顯不相當之刑罰，亦有違比例原則之
    虞。是公訴人關於強制工作之聲請，於法尚有未合之處。
四、至於變造號碼為「Q5-8548 」之車牌，已連同自用小貨車一
    併由被害人丙○○領回，非被告所有，爰不予宣告沒收，又
    被告用以變造車牌之簽字筆1 枝，未據扣案，本案復無證據
    足資證明該簽字筆現仍存在，且係被告所有之物，爰不併予
    宣告沒收。又扣案塑膠桶1 個及塑膠管1 條均為被告所有，
    且係供犯罪事實一(四)竊盜所用之物，爰依刑法第38條第1項
    第2 款之規定宣告沒收。至有關螺絲起子1 支，雖係被告所
    有，並供犯罪事實一(一)竊盜所用之物，然並未扣案，且被告
    於本院審理中供述業已丟棄，既無證據足證現仍存在而未滅
    失，為免將來執行困難，爰不予宣告沒收。至有關扳手1支
    ，雖係供犯罪事實一(二)竊盜所用之物，並非係被告所有，且
    經被害人領回，業據被告於審理中供述明確，爰不予宣告沒
    收，附此敘明。
據上論斷，應依刑事訴訟法第273 條之1 第1 項、第299 條第1
項前段，刑法第321 條第1 項第3 款、第320 條第3 項、第1 項
、第216 條、第212 條、第51條第5 款、第47條第1 項、第38條
第1 項第2 款，判決如主文。
本案經檢察官翁偉玲到庭執行職務。
中    華    民    國    97    年    3     月    12    日
                      刑事第七庭法  官  連雅婷
以上正本證明與原本無異。
如不服本判決，應於送達後10日內，向本院提出上訴狀。
                                書記官  張尹嫚
中    華    民    國    97    年    3     月    12    日
附錄條文：
中華民國刑法第320條
（普通竊盜罪、竊佔罪）
意圖為自己或第三人不法之所有，而竊取他人之動產者，為竊盜
罪，處 5 年以下有期徒刑、拘役或 5 百元以下罰金。
意圖為自己或第三人不法之利益，而竊佔他人之不動產者，依前
項之規定處斷。
前二項之未遂犯罰之。
中華民國刑法第321條
（加重竊盜罪）
犯竊盜罪而有左列情形之一者，處6 月以上、5 年以下有期徒刑
：
一  於夜間侵入住宅或有人居住之建築物、船艦或隱匿其內而犯
    之者。
二  毀越門扇、牆垣或其他安全設備而犯之者。
三  攜帶兇器而犯之者。
四  結夥三人以上而犯之者。
五  乘火災、水災或其他災害之際而犯之者。
六  在車站或埠頭而犯之者。
前項之未遂犯罰之。
中華民國刑法第216 條（行使偽造變造或登載不實之文書罪）
行使第210 條至第215 條之文書者，依偽造、變造文書或登載不
實事項或使登載不實事項之規定處斷。
中華民國刑法第212 條
（偽造變造特種文書罪）
偽造、變造護照、旅券、免許證、特許證及關於品行、能力服務
或其他相類之證書、介紹書，足以生損害於公眾或他人者，處1
年以下有期徒刑、拘役或3 百元以下罰金。


司法院資訊處製作；財團法人民間司法改革基金會備份。
